最高法院刑事判決　　　　　　　　　　　　　　　八十六年度台上字第四九一三號
　　上 訴 人　曾國強
右上訴人因張阿盆等自訴過失致人於死案件，不服台灣高等法院中華民國八十五年九
月二十日第二審判決（八十五年度交上訴字第一六三號，自訴案號：台灣新竹地方法
院八十四年度交自字第一三號），提起上訴，本院判決如左：
    主  文
原判決撤銷，發回台灣高等法院。
    理  由
本件原判決認定上訴人曾國強受僱於溢泰運輸有限公司，平日以駕駛職業大貨車為業
，係以駕駛為其業務之人。於民國八十三年十二月六日凌晨二時許，駕駛車號ＡＩ－
一九五號大貨車載運貨物，行經中山高速公路南下一三九公里又二五公尺處（苗栗縣
銅鑼鄉○○○路段，見其前方洪松茂所駕駛ＧＡ－七五三號營業大貨車減速，明知汽
車在同一車道行駛時，除超越前車外，後車與前車之間應保持隨時可以煞停之距離，
駕駛人應注意車前狀況及兩車併行之間隔，並隨時採取必要之安全措施，汽車在高速
公路行駛中不得驟然或任意變換車道，如欲超越前車或變換車道時，應先顯示方向燈
告知前後車輛，方得超越或變換車道。竟疏未注意，未與前車保持適當安全距離，且
未踩煞車及顯示方向燈逕行將方向盤向左打欲變換車道，致撞及前方洪松茂所駛大貨
車之車尾，上訴人因當場昏厥，其車輛乃向後滑行，並撞及當時適行駛於上訴人所駛
車後方，由劉雙和所駕駛搭載張源旺、滕勝鈞之車號ＪＮ－三九八七自用小客車，劉
車再遭其後由林文德駕駛車號ＫＱ－七六五號聯結車追撞。致ＪＮ－三九八七號及Ｋ
Ｑ－七六五號二車當場爆炸起火燃燒。劉雙和、張源旺、滕勝鈞、林文德因而當場被
燒死於車內，案經張源旺之父張阿盆、張源旺之妻即滕勝鈞之女滕媚媚及劉雙和之妻
朱娜娜提起自訴等情。因而維持第一審論處上訴人從事業務之人，因業務上之過失致
人於死罪刑之判決，駁回上訴人在第二審之上訴，固非無見。
惟查：(一)按判決所載理由矛盾者，其判決當然為違背法令，刑事訴訟法第三百七十九
條第十四款規定甚明。原判決事實謂上訴人疏未與前車保持適當安全距離，且未踩煞
車及顯示方向燈，逕行將方向盤向左打欲變換車道，致撞及前方由洪松茂所駛ＧＡ－
七五三號大貨車之車尾，上訴人因而當場昏厥云云，係指上訴人未與洪松茂所駛之Ｇ
Ａ－七五三號大貨車保持安全距離，即冒然左駛擬變換車道，致撞及ＧＡ－七五三號
大貨車之車尾一次後，上訴人並因衝撞而昏厥。但判決理由謂上訴人於第一次撞擊
後，未立即踩煞車，反而將方向盤左打，致其右前方撞及洪松茂所駛汽車左後方云云
，則似上訴人所駛之ＡＩ－一九五號大貨車於撞擊洪松茂所駛之ＧＡ－七五三號大貨
車一次後，並未昏厥，又將方向盤左打行駛，致與ＧＡ－七五三號大貨車左後方第二
次撞擊之情形，與其事實所認定者顯有不合，原判決不無認定事實與所載理由互相矛
盾之違法。(二)原判決謂上訴人所駛之ＡＩ－一九五號大貨車係左駛欲變換車道，因未
與前車即洪松茂所駛之ＧＡ－七五三號大貨車保持安全距離，致撞及ＧＡ－七五三號
大貨車之車尾云云，如果所認無訛，則上訴人所駛之ＡＩ－一九五號大貨車之排檔應
在前進檔上；且上開肇事路段，並非極峭之上坡路，僅係內車道較低之高陡坡而已，
業經台灣省竹苗區車輛行車事故鑑定委員會勘查現場明確，有該委員會八十四年四月
二十七日竹苗字第五三三號函在卷可稽（見偵查卷第十五、十六頁）。則依汽車駕
駛原理，上訴人所駛之ＡＩ－一九五號大貨車既在前進之排檔上，於撞及前方之ＧＡ
－七五三號大貨車後，應會向前行進甚或駛至地勢較低之內車道始符常理。原判決竟
認定上訴人所駛之ＡＩ－一九五號大貨車，於左駛變換車道撞及前方由洪松茂駕駛之
ＧＡ－七五三號大貨車車尾後，其車輛乃向後滑行云云，似與常情有悖。則本件車禍
之發生，是否係上訴人所駛之大貨車撞及前方之ＧＡ－七五三號大貨車車尾後，上訴
人欲倒車駛至旁處理，乃將汽車排檔打至後退檔，而於後退時，為在後行駛由劉雙和
所駕駛之ＪＮ－三九八七號小客車撞及，ＪＮ－三九八七號小客車再為其後而來由林
文德所駛之ＫＱ－七六五號聯結車追撞致之，而上訴人所駛之大貨車，於被後車猛力
衝撞後，暫時昏厥，故大貨車繼續後退，直至撞及路肩護欄始行停止之情形﹖尚非無
疑。其實情如何﹖與認定本件車禍發生之原委至有關係，原審未詳予調查審究，遽行
判決，亦有應於審判期日調查之證據未予調查之違法。(三)依卷附道路交通事故調查報
告表(一)之記載，本件肇事地點為中山高速公路一三九公里五二公尺處路段（見相驗卷
第五頁），原判決謂係於該公路一三九公里二五公尺肇事云云，尚與卷證資料不相符
合。上訴意旨指摘原判決不當，非無理由，應認有發回更審之原因。
據上論結，應依刑事訴訟法第三百九十七條、第四百零一條，判決如主文。
中      華      民      國    八十六    年      八      月      十五    日
                              最高法院刑事第十庭
                                  審判長法官  吳  雄  銘
                                        法官  池  啟  明
                                        法官  陳  宗  鎮
                                        法官  石  木  欽
                                        法官  吳  火  川
      右正本證明與原本無異
                                              書  記  官
中      華      民      國    八十六    年      八      月    二十一    日
